臺灣花蓮地方法院刑事判決　　　　　　　　　　　　　八十九年度易字第六一三號
　　公　訴　人　臺灣花蓮地方法院檢察署檢察官
　　被　　　告　丙○○
右列被告因偽造文書案件，經檢察官提起公訴（八十九年度偵續一字第八號、八十九
年度偵字第一九四九號），本院判決如左：
    主  文
丙○○明知為不實之事項，而使公務員登載於職務上所掌之公文書，足以生損害於公
眾及他人，處拘役肆拾日，如易科罰金以參佰元折算壹日。又債務人於將受強制執行
之際，意圖損害債權人之債權，而隱匿其財產，處拘役拾伍日，如易科罰金以參佰元
折算壹日。應執行拘役伍拾日，如易科罰金以參佰元折算壹日。
    事  實
一、丙○○因積欠丁○○之債務，於民國八十五年間，將其所有之ＨＱ－八五八九號
    自用小客車之行車執照交付予丁○○，約定如屆期無法清償債務，則以上開汽車
    作為抵償債務之用。丙○○明知該車之行車執照並未遺失，竟於八十七年二月二
    十六日，向公路局台北區監理所花蓮監理站（下簡稱花蓮監理站）承辦員謊報該
    行車執照已遺失，要求補發行照，致不知情之該管承辦人員，將遺失行車執照之
    不實事項鍵入電腦後，登載於所職掌之汽車異動資料報表，嗣補發行車執照予丙○○，足生損害於該管機關對於補發行車執照管理之正確性及丁○○之權益。丙○○取得補發之行車執照後，於八十八年一月八日，將該車過戶予其不知情之妻
    舅甲○○。嗣經丁○○察覺有異，向花蓮監理站查詢後始知上情。
二、丙○○所積欠丁○○之債務因未償還，經丁○○向本院聲請強制執行，於八十八
    年八月六日由本院書記官、執達員至花蓮市○○○街（公訴人誤載為介林六街）
    七十二號之三丙○○住處，欲行查封其置於該處之冰箱、沙發等家具。當時丙○○並未在場，其岳父陳定國（業經不起訴處分）請求延緩執行，嗣經丁○○同意
    延緩執行查封程序。詎料丙○○於延緩執行後之不詳日期，於將受強制執行之際
    ，意圖損害丁○○之債權，將其所有之上開家具搬離上址，隱匿其財產，足生所
    害於丁○○之債權。嗣於八十八年十月一日上午十一時，丁○○再與上開執行人
    員至上址欲執行查封時，發現屋內家具業已搬離，並無動產可供執行，始知上情
    。
三、案經丁○○訴請臺灣花蓮地方法院檢察署檢察官偵查起訴。
    理  由
一、訊據被告丙○○矢口否認上開犯行，辯稱：伊債務已還清，告訴人未還伊證件，
    伊嗣後找不到行照，且那陣子皮包遺失，以為行照一併與身份證、駕駛執照遺失
    ，所以才申請補發；伊屋內家具並未搬走，家具在丁○○八十八年八月六日執行
    查封以前，已另被債權人鍾火全搬走云云。然查：
（一）就被告所犯偽造文書部分：被告向告訴人借款新台幣（下同）三十七萬六千二
      百五十元，約定以被告之車號ＨＱ－八五八九號自用小客車擔保，若被告無力
      償還，以該車抵償債務，此業經告訴人指述明確，並有被告所書立之汽車貸款
      讓渡書一份在卷可參，該讓渡書亦明確記載被告除交付上開車輛之行車執照外
      ，並交付上開面額之本票三張、國華人壽保單一份，被告既然同意以車輛供作
      債務之擔保，此攸關被告之權益甚鉅，故其對於該車行車執照放置於告訴人處
      等情應謹記在心，其辯稱誤認為遺失等語，實屬可疑。又被告以其皮夾曾遺失
      為辯，另被告原選任之辯護人黃健弘律師（於本案辯論終結前已解除委任）所
      撰之辯護狀亦辯以：被告確係忘記曾將行車執照交付告訴人，因皮夾遺失，其
      駕駛執照遺失，被告誤以為其行車執照連同駕駛執照遺失，乃同時向花蓮監理
      站辦理補發等詞，然查，被告申請行車執照補發之時間為八十七年二月二十六
      日，而其駕駛執照申請補發時間為八十五年十一月二十三日，其補發申請身份
      證時間為八十七年十一月十六日，此三者時間均相去甚遠，此有花蓮監理站八
      八北監花字第四二○○號函附之汽（機）車各項異動登記書、九十北監花字第
      九○一二二二六號函附之汽（機）車駕駛人審驗暨各項異動登記書、花蓮縣花
      蓮市戶政事務所九十年十二月十七日花市戶字第七二○八號函附之戶籍資料各
      一份在卷可參，堪認被告辯稱其行車執照與駕駛執照或身份證同時遺失云云，
      並非實在。末查，被告以行車執照遺失為由向花蓮監理站承辦員申請補發，承
      辦員僅核對車主之身分證後，將補發記錄鍵入電腦內，承辦員並無實質審查補
      發原因之真實性，承辦員鍵入電腦後，將當日承辦業務內容列印等情，此業據
      證人即花蓮監理站承辦員乙○○到庭證述在卷，並有汽車異動歷史查詢表一份
      在卷可參，次依公路局課區監理所（站）車輛管理窗口作業手冊第七點受理補
      行照之（四）審核：之規定，承辦員係以電腦終端機畫面資料查驗前述各項資
      料記載是否相符，在異動登記書加蓋審核員職名章，並將資料鍵入電腦，堪認
      監理站承辦員將補發行車執照之異動原因鍵入電腦後，因需將電腦畫面列印製
      成報表，故其鍵入電腦之行為應屬登載於公文書之行為無訛。又查，被告補發
      行照後，將該車過戶予甲○○，業據證人甲○○到庭證述明確，並有花蓮監理
      站八八北監花字第四二○○號函附之汽（機）車各項異動登記書一份在卷足參
      。被告空言否認，應屬事後卸責之詞，不足採信，被告之偽造文書犯行已罪證
      明確，應予依法論科。
（二）就被告所犯毀損債權部分：經查，告訴人於八十八年八月六日由本院書記官督
      同執達員，在被告花蓮市○○○街七十二之三號住處查封被告所有之動產，嗣
      經被告之岳父陳定國表示請求暫緩執行，經告訴人同意，此業據告訴人丁○○
      陳述在卷，核與證人陳定國於偵查中所述情節相符。另證人即本院書記官惲文
      華在庭證稱：「我記得本件告訴人是要封動產。．．．，去時債務人不在，不
      過再等鎖匠來時陳定國到現場，然後就開門進入，發現裡面有人居住，該屋內
      有沙發、電視、冰箱及分離式冷氣，所有家電一應俱全。陳定國當時有提到要
      跟債權人談談，他要幫債務人解決，後來我就讓他們談，債權人也同意，後來
      就聲請延緩執行，所以當天就沒有查封。後來債權人有打電話來聲請繼續執行
      ，我們就趕緊又到現場去查封，但是屋裡都已搬空了，所有的家電、沙發都已
      搬離現場，已成空屋。」等語，此復經調取本院八十八年度執字第二七三一號
      清償債務民事執行卷宗審閱無訛，故堪認本院於八十八年八月六日查封被告住
      處動產時，確實見被告屋內有諸多家具。而證人盧幸珠（即鍾火全之妻）到庭
      證稱：伊於八十八年四、五月間搬走被告之沙發椅一組、電視一台、冷氣二台
      、燈飾多個、電視矮櫃一個、流理台一組等物抵債，搬走時屋內尚有冰箱、洗
      衣機等電器，是以證人盧幸珠搬走家具抵債之時間係於本院八十八年八月六日
      原查封日之前，況其搬走後尚有冰箱等家具，且證人惲文華亦詳稱執行查封時
      見被告家具俱全等語，故證人盧幸珠之證詞，至多僅能證明其亦曾以被告之其
      他家具抵債，並非於八十八年八月六日查封後至同年十月一日間，搬走被告屋
      內之家具抵償債務。堪認係被告於本院暫緩查封程序後，於將受強制執行之際
      ，擅自搬走屋內可供執行之動產，且與抵充鍾火全、盧幸珠之債權無涉。被告
      上開所為，致告訴人之權益受損，其所辯亦不足採信，其毀損債權犯行部分事
      證已明，應予依法論科。
二、核被告丙○○所為，係犯刑法第二百十四條之使公務員登載不實罪、第三百五十
    六條之毀損債權罪。被告所犯上開二罪，犯意各別，行為互殊，應予分論併罰。
    爰審酌被告之犯罪動機、目的，對監理機關對車籍管理正確性所生損害，並致生
    告訴人丁○○權益受損，又被告犯罪後並未坦承犯行，尚無悔意等一切情狀，量
    處如主文所示之刑，並諭知易科罰金之折算標準，並定其執行刑。末查，被告所
    補發之行車執照雖係被告犯案所得之物，然因被告將該車過戶予甲○○時，該行
    車執照依規定已繳回予花蓮監理站，此有汽車異動歷史查詢表一份附卷可參，故
    上開行車執照已非被告所有，尚無庸宣告沒收，附此敘明。
據上論斷，應依刑事訴訟法第二百九十九條第一項前段，刑法第二百十四條、第三百
五十六條、第四十一條第一項前段、第五十一條第六款，罰金罰鍰提高標準條例第一
條前段、第二條，判決如主文。
本案經檢察官張立言到庭執行職務。
中      華      民      國    九十一    年      八      月    十三      日
                              臺灣花蓮地方法院刑事庭
                                  法  官  鄭  培  麗
右正本證明與原本無異。
如對本判決不服，應於送達後十日內，向本院提出上訴狀。（應抄附繕本）告訴人或
被害人如對於本判決不服者，應具備理由請求檢察官上訴，其上訴期間之計算係以檢
察官收受判決正本之日期為準。
                                  法院書記官
中      華      民      國    九十一    年      八      月    十四      日
附錄本判決論罪之法律條文：
刑法第二百十四條：
明知為不實之事項，而使公務員登載於職務上所掌之公文書，足以生損害於公眾或他
人者，處三年以下有期徒刑、拘役或五百元以下罰金。
刑法第三百五十六條：
債務人於將受強制執行之際，意圖損害債權人之債權，而毀壞、處分或隱匿其財產者
，處二年以下有期徒刑、拘役或五百元以下罰金。
